臺灣桃園地方法院民事簡易判決
111年度壢簡字第960號
原      告  曾冠哲  
被      告  吳乙弘  

上列當事人間請求損害賠償(交通)事件，本院於民國111年9月29
日言詞辯論終結，判決如下：
    主    文
一、被告應給付原告新臺幣捌萬貳仟壹佰參拾參元。
二、原告其餘之訴駁回。
三、訴訟費用新臺幣壹仟捌佰捌拾元，由被告負擔新臺幣肆佰柒
    拾壹元，餘由原告負擔。
四、本判決原告勝訴部分得假執行。
　　事實及理由
一、原告主張：被告於民國111年2月7日18時30分許，駕駛車牌
    號碼0000-00號自用小客車(下稱肇事車輛)行經桃園市平鎮
    區中豐路432巷附近(下稱肇事路段)時，因未注意車前狀況
    ，而碰撞由訴外人勁速重型機車行即孫家緯所有、原告所駕
    駛、行駛於肇事車輛前方之車牌號碼000-0000號大型重型機
    車(下稱系爭機車)，並致原告受傷及系爭機車受損(下稱本
    件事故)。原告並因本件事故支出醫療費用新臺幣(下同)1,0
    00元、系爭機車修繕費113,330元，且受有系爭機車修繕期
    間60日營業損失6萬元之損害，合計174,330元。又勁速重型
    機車行即孫家緯已將系爭機車損害賠償請求權讓與原告，為
    此，爰依侵權行為及債權讓與之法律關係提起本件訴訟等語
    。並聲明：被告應給付原告174,330元。
二、被告則以：被告就本件事故確實有過失，但原告亦有變換車
    道未注意後方車輛之情，原告就本件事故與有過失。另原告
    請求之總金額過高等語，資以抗辯。並聲明：原告之訴駁回
    。　
三、原告主張之上開事實，除肇事責任及應賠償之金額外，業據
    其提出與所述相符之道路交通事故當事人登記聯單、估價單
    等為證(見本院卷第3至4頁)。並經本院依職權調取桃園市政
    府警察局交通警察大隊交通事故調查卷宗，核閱現場圖、調
    查事故報告表、交通事故照片及談話紀錄表等資料附卷可佐
    (見本院卷第12至22頁反面)。且為被告所不爭執，堪信為真
    實。　　
四、原告復主張被告應賠償174,330元，為被告所否認，並以前
    詞置辯，是本件爭點厥為：(一)被告是否應負侵權行為責任
    ？(二)原告是否與有過失？(三)原告得請求之金額為若干？
    茲分述如下：　　　　
(一)被告是否應負侵權行為責任？　　
　1.按因故意或過失，不法侵害他人之權利者，負損害賠償責任
    ；汽車、機車或其他非依軌道行駛之動力車輛，在使用中加
    損害於他人者，駕駛人應賠償因此所生之損害，民法第184
    條第1項前段、第191條之2前段定有明文。次按汽車行駛時
    ，駕駛人應注意車前狀況及兩車併行之間隔，並隨時採取必
    要之安全措施，道路交通安全規則第94條第3項前段亦定有
    明文。
　2.經查，被告於警詢時自陳其於事發時，在注意右側車況，疏
    未注意前方車況，因而碰撞行駛於其前方之系爭機車等語(
    見本院卷第15頁)，而原告於警詢時則稱其行駛於肇事路段
    時，突然被肇事車輛從後方追撞等語(見本院卷第15頁反面)
    ，可知被告駕駛肇事車輛行經事故地點之際，因專注於右側
    車況而未注意車前狀況，不慎碰撞系爭機車而致生本件事故
    ；復依當時天候雨，夜間有照明、柏油路面濕潤無缺陷亦無
    障礙物，視距良好等一切情狀，有道路交通事故調查表㈠在
    卷足憑(見本院卷第14頁)，客觀上並無不能注意之情事，被
    告竟因專注於右側車況而撞擊行駛於前方之系爭機車，足見
    被告就本件事故具有未注意車前狀況之過失甚明。又被告上
    開過失行為與系爭機車所受損害間並具相當因果關係，堪可
    認定。揆諸前揭規定，被告自應就原告因本件事故所受之損
    害，負侵權行為之損害賠償責任。　　
(二)原告是否與有過失？　　
　1.按損害之發生或擴大，被害人與有過失者，法院得減輕賠償
    金額或免除之；當事人主張有利於己之事實者，就其事實有
    舉證之責任，民事訴訟法第217條第1項、第277條本文分別
    定有明文。又按原告對於自己主張之事實已盡證明之責後，
    被告對其主張，如抗辯其不實並提出反對之主張者，則被告
    對其反對之主張，亦應負證明之責，此為舉證責任分擔之原
    則。又各當事人就其所主張有利於己之事實，均應負舉證之
    責，故一方已有適當之證明者，相對人欲否認其主張，即不
    得不更舉反證(最高法院99年台上字4835號判決意旨參照)　
　2.被告固辯稱原告有變換車道未注意後方車輛之情事，就本件
    事故與有過失等語。惟本院綜覽全卷資料，並無任何證據可
    資證明原告確有變換車道未注意後方車輛之情事，且被告於
    警詢時並未曾提及原告有不當變換車道之情形，而被告復未
    對此提出其他證據相佐，難認原告確有變換車道未注意後方
    車輛之過失，故被告此部分之抗辯實難憑採。
(三)原告得請求之金額為若干？　　
　1.醫療費用1,000元部分：
　　原告主張因本件事故身體受有傷害，並支出醫療費用1,000
    元等語，惟直至本案言詞辯論終結之日止，原告就其身體所
    受傷害、所支出之醫療費用均未舉證以實其說，亦未提出單
    據證明確有支出上開費用，是難認原告此部分之主張可採。
　2.系爭機車修繕費113,330元部分：
　　⑴按不法毀損他人之物者，被害人得請求賠償其物因毀損所
      減少之價額，民法第196條定有明文。依前揭規定請求賠
      償物被毀損所減少之價額，得以修復費用為估定之標準，
      但以必要者為限，而修理材料以新品換舊品，應予折舊(
      最高法院77年度第9次民事庭會議決議參照)。
　　⑵經查，系爭機車修繕費共計113,330元(含工資10,000元、
      維修估價費2,000元及零件101,330元)，業據原告提出桃
      鈴國際有限公司維修估價單為證(見本院卷第3頁)。又零
      件部分，原告既係以新零件替代舊零件，自應就零件費用
      計算並扣除折舊，始屬公平；依行政院所頒固定資產耐用
      年數表及固定資產折舊率之規定，系爭機車之耐用年數為
      3年，依定率遞減法每年折舊1000分之536，另依營利事業
      所得稅查核準則第95條第6項規定「固定資產提列折舊採
      用平均法、定率遞減法或年數合計法者，以一年為計算單
      位；其使用期間未折舊折舊滿一年者，按實際使用之月數
      相當於全年之比例計算之；不滿一月者，以月計。」，其
      最後一年之折舊額，加歷年折舊累計額，其總和不得超過
      該資產成本原額之十分之九。復查系爭機車之出廠日為10
      6年9月(見個資卷)，迄本件事故發生時點111年2月7日，
      已使用逾3年，則零件扣除折舊後之修復費用估定為10,13
      3元(計算式：101,330×0.1＝10,133元)，加計無庸計算折
      舊之工資10,000元及維修估價費2,000元，則原告得向被
      告請求之系爭機車損壞修復之必要費用為22,133元（計算
      式：10,133＋10,000＋2,000＝22,133元），至逾此範圍之請
      求，則屬無據，不應准許。
　3.營業損失6萬元部分：
　　按損害賠償，除法律另有規定或契約另有訂定外，應以填補
    債權人所受損害及所失利益為限。依通常情形，或依已定之
    計劃、設備或其他特別情事，可得預期之利益，視為所失利
    益，民法第216條定有明文。查原告請求營業損失6萬元，業
    據其提出勁速重型機車行之免用統一發票收據、出租車輛明
    細表等為證(見本院卷第43至46頁)，此部分之請求即屬有據
    ，應予准許。
　4.是以，原告得向被告請求之金額為82,133元(計算式：22,13
    3＋60,000＝82,133元)，逾此範圍之請求，即屬無據，應予駁
    回。 
五、綜上所述，原告依侵權行為及債權讓與之法律關係，請求被
    告給付如主文第一項所示，為有理由，應予准許；逾此範圍
    之請求，則屬無據，應予駁回。　　　
六、本件原告勝訴部分係依民事訴訟法第427條第1項適用簡易訴
    訟程序所為被告敗訴之判決，爰依同法第389條第1項第3款
    之規定，依職權宣告假執行。
七、訴訟費用負擔之依據：民事訴訟法第79條，爰依職權諭知如
    主文第3項所示。
中    華    民    國   111    年    10    月    12    日
                  中壢簡易庭      法  官  張博鈞　
以上為正本係照原本作成。
如不服本判決，應於送達後20日內，向本院提出上訴狀並表明上
訴理由，如於本判決宣示後送達前提起上訴者，應於判決送達後
20日內補提上訴理由書（須附繕本）。
如委任律師提起上訴者，應一併繳納上訴審裁判費。
中    華    民    國   111    年    10    月    12    日
                                  書記官  張季容